【裁判字號】    94,上訴,3727
【裁判日期】    950110
【裁判案由】    違反槍砲彈藥刀械管制條例等
【裁判全文】
臺灣高等法院刑事判決                94年度上訴字第3727號
上  訴  人
即  被  告  甲○○
                    應送達金門.
指定辯護人  本院公設辯護人  丁○○
上  訴  人
即  被  告  丙○○
                      樓
選任辯護人  莊秀銘律師
選任辯護人  甘義平律師
選任辯護人  蕭俊龍律師
上列上訴人因違反槍砲彈藥刀械管制條例等案件，不服臺灣臺北
地方法院93年度訴字第1648號，中華民國94年7月29日第一審判
決（起訴案號：臺灣臺北地方法院檢察署93年度偵字第17607號
），提起上訴，本院判決如下：
    主  文
原判決撤銷。
甲○○、丙○○共同未經許可，持有可發射子彈具有殺傷力之改
造手槍，甲○○處有期徒刑壹年肆月，併科罰金新臺幣壹拾萬元
，丙○○處有期徒刑壹年貳月，併科罰金新臺幣壹拾萬元，罰金
如易服勞役，均以新臺幣玖佰元即銀元佰元折算壹日。扣案之
仿ＢＥＲＥＴＴＡ廠九二ＦＳ型半自動手槍製造之改造手槍壹枝
（槍枝管制編號為0000000000號，含彈匣壹個）、口
徑九ｍｍ之制式子彈顆均沒收。
    事  實
一、緣甲○○於民國於九十一年七、八月間某日，曾委託乙○○
    辦理免服兵役之手續，並付新臺幣三十萬元，惟甲○○未能
    達成免服兵役目的，乙○○竟避不見面，拒不退還款項，甲○○乃委託丙○○向乙○○催討此筆款項。嗣甲○○得知真
    實姓名、年籍不詳，綽號「智澔」之友人與乙○○約定於九
    十三年七月二十四日下午五時許，在臺北市立中山女子高級
    中學（下稱中山女高）前見面，為免與乙○○商談解決債務
    事宜時遭遇不測，明知非經主管機關許可，不得持有可發射
    子彈具有殺傷力之改造手槍及可供該槍枝使用具有殺傷力之
    子彈，竟於九十三年七月二十三日晚間某時，在臺北市○○○路○段二七○號Ｂ一—一「SonicLemon音速檸檬」（原名
    雅宴）舞廳，向真實姓名、年籍不詳，綽號「阿興」之成年
    男子，以新臺幣五萬元之代價，借得仿ＢＥＲＥＴＴＡ廠九
    二ＦＳ型半自動手槍製造之玩具手槍，換裝土造金屬槍管，
    可擊發子彈，具有殺傷力之改造手槍一枝（槍枝管制編號為
    0000000000號，含彈匣一個）及口徑九ｍｍ，具
    有殺傷力之制式子彈三顆後，即未經主管機關許可，持有前
    揭改造手槍一枝及制式子彈三顆。而於同年月二十四日上午
    某時，委託丙○○相約林信維及劉濬豪（分別經原審判處有
    期徒刑六月確定），一同前往中山女高，向乙○○催討債務
    。嗣於同日下午某時，甲○○將上述改造手槍一枝及制式子
    彈三顆分別置於一只黑色小背包內，持之搭乘劉濬豪所駕駛
    車號五Ｅ—○二四一號自用小客車，並於上車後，未告知林
    信維及劉濬豪，其持有上開改造手槍及制式子彈，卻將該包
    包給丙○○看，丙○○自行打開而發覺係槍彈，竟明知非經
    主管機關許可，不得持有該等槍彈，而與甲○○基於犯意聯
    絡而持有，甲○○隨即將該小背包放置於其座位，即前開自
    用小客車右前座下方，與丙○○、林信維及劉濬豪等，一同
    前往中山女高。同日下午四時四十分許，乙○○現身該處，
    甲○○、丙○○、林信維及劉濬豪等四人，即共同基於妨害
    自由之犯意聯絡，推由丙○○、林信維先行下車，自乙○○
    身後，分別一左一右攔住乙○○之腰部，並稱：「五百（指
    甲○○）要過來，你等他一下。」等語，甲○○、劉濬豪見
    乙○○遭丙○○及林信維控制後，旋即下車與丙○○、林信
    維共同以拳打、腳踢之方式毆打乙○○，丙○○並持電擊棒
    電擊乙○○（甲○○、丙○○、林信維及劉濬豪涉犯傷害罪
    嫌部分，未據乙○○告訴），嗣乙○○暈眩倒地，甲○○、
    丙○○、林信維及劉濬豪等四人共同將乙○○強行押至前開
    自用小客車內，乙○○在該車輛上一直大喊救命，丙○○即
    順手將甲○○置放於其座位下方黑色小背包內之前述改造手
    槍一枝取出，並持前揭改造手槍恐嚇乙○○不得妄動，甲○○旋即駕駛上開自用小客車搭載丙○○、林信維、乙○○、
    劉濬豪等，因乙○○在遭毆打前，曾言有人可貸得金錢還甲○○，遂往臺北縣汐止市方向行駛，尋找乙○○之友人。而
    當時適有路人目擊乙○○遭甲○○、丙○○、林信維及劉濬
    豪等四人強押上車，乃撥打電話報請臺北縣警察局勤務指揮
    中心處理，經警循線在臺北縣汐止市○○街八八五巷口，攔
    得前開自用小客車，並於該車內扣得前開改造手槍一支（含
    彈匣一個）及制式子彈三顆，而悉上情。
二、案經臺北縣政府警察局汐止分局報告臺灣臺北地方法院檢察
    署檢察官偵查起訴。
    理  由
一、前揭犯罪事實，業據上訴人即被告甲○○、丙○○及共犯、
    林信維及劉濬豪於原審坦承不諱（原審卷第三二頁，九八頁
    反面），核與證人乙○○於警詢證述情節相符，並有臺北縣
    警察局勤務指揮中心受理各類案件記錄單影本一紙及照片十
    五幀在卷可憑，以及扣案之改造手槍一枝及制式子彈三顆可
    資佐證，而上開扣案之改造手槍一枝及制式子彈三顆，經內
    政部警政署刑事警察局以性能檢驗法鑑定，認送鑑手槍一枝
    （槍枝管制編號為0000000000號，含彈匣一個）
    係仿ＢＥＲＥＴＴＡ廠九二ＦＳ型半自動手槍製造之玩具手
    槍，換裝土造金屬槍管而成之改造手槍，機械性能良好，可
    擊發適用子彈，具殺傷力，而送鑑制式子彈三顆均係口徑九
    ｍｍ制式子彈，均具殺傷力，有該局九十三年八月十一日刑
    鑑字第○九三○一五七九○二號槍彈鑑定書一件附卷可稽（
    偵卷第六頁），足認被告等之自白與事實相符，應堪採信，
    至於證人乙○○於偵訊稱：上車是自願，因我答應要還吳錢
    ，當天沒特別感覺被妨害自由，我不告等語（偵卷第一○三
    頁），惟與其警詢所稱不符，且與被告及共犯上開原審說辭
    不符，顯是迴護之詞，不足採為有利被告等之證據。此外，
    被告丙○○稱：甲○○上車轉身就將包包給我看，我伸手拿
    出來才知道是手槍，我把包包拉鍊拉好，還給甲○○，他放
    在右前座下方等語（偵卷第二八頁），參酌被告丙○○嗣後
    即持以行兇，足認被告二人對持有該槍彈，有犯意聯絡，與
    行為分擔，為共同正犯。事證明確，被告等犯行，均堪認定
    。另有關被害人乙○○警詢筆錄，被告及辯護人對其證據能
    力均無意見，且與其偵訊所言不同，而該警詢所陳，與被告
    等所言相符，依刑事訴訟法第一百五十九條之五規定，自有
    證據能力，附此敘明。
二、按行為後法律有變更者，適用裁判時之法律，但裁判前之法
    律有利於行為人者，適用最有利於行為人之法律，刑法第二
    條第一項定有明文。查被告甲○○、丙○○行為後，槍砲彈
    藥刀械管制條例已於九十四年一月二十六日修正公布，並自
    公布日施行，原槍砲彈藥刀械管制條例第八條與第十條、第
    十一條合併修正移列為修正條文第八條，原條例第十條、第
    十一條刪除，其中修正後槍砲彈藥刀械管制條例第八條第四
    項規定之法定刑，與修正前槍砲彈藥刀械管制條例相同構成
    要件之第十一條第四項規定之法定刑比較，法定刑由處一年
    以上七年以下有期徒刑，併科新臺幣七百萬元以下罰金，修
    正為處三年以上十年以下有期徒刑，併科新臺幣七百萬元以
    下罰金，新舊法比較結果，以舊法即修正前之槍砲彈藥刀械
    管制條例第十一條第四項規定有利於被告，依刑法第二條第
    一項但書之規定，應適用修正前之槍砲彈藥刀械管制條例第
    十一條第四項規定處斷。故核被告甲○○、丙○○所為，係
    犯刑法第三百零二條第一項之非法剝奪行動自由罪；修正前
    槍砲彈藥刀械管制條例第十一條第四項之未經許可，持有可
    發射子彈具有殺傷力之改造手槍罪；第十二條第四項未經許
    可持有子彈罪。另被告等妨害自由時，固施有強暴脅迫，持
    槍恐嚇被害人乙○○不得妄動一語，惟按刑法第三百零二條
    之妨害自由罪，原包括私禁及以其他非法方法剝奪人之行動
    自由而言，所謂非法方法，當包括強暴脅迫等情事在內。縱
    其所為，合於刑法第三百零五條恐嚇危害安全之情形，仍應
    視為剝奪行動自由之部分行為，最高法院七十四年臺上字第
    三四○四號著有判例意旨足資參照，因此，不另論罪，公訴
    人認另犯刑法第三百零五條之罪，尚有未洽，惟亦認與妨害
    自由罪，有裁判上一罪關係，爰不另為無罪諭知。被告二人
    與林信維、劉濬豪等人就上揭妨害自由之犯行，被告二人就
    持有槍彈部分，分別有犯意之聯絡與行為之分擔，皆為共同
    正犯。被告二人以一持有行為，同時持有手槍及子彈，觸犯
    構成要件不相同之罪名，為想像競合犯，應從一重之未經許
    可，持有可發射子彈具有殺傷力之改造手槍罪論處。又被告
    二人所犯修正前槍砲彈藥刀械管制條例第十一條第四項之未
    經許可，持有可發射子彈具有殺傷力之改造手槍罪與刑法第
    三百零二條第一項之非法剝奪行動自由罪間，有方法結果之
    牽連關係，應從一重論以修正之槍砲彈藥刀械管制條例第十
    一條第四項之未經許可，持有可發射子彈具有殺傷力之改造
    手槍罪。起訴書雖認被告甲○○上開未經主管機關許可，持
    有制式子彈之行為，所犯法條為槍砲彈藥刀械管制條例第七
    條第四項之未經許可持有制式子彈罪嫌，尚有未洽，惟此部
    分，既經原審公訴人於原審，變更起訴法條為槍砲彈藥刀械
    管制條例第十二條第四項未經許可持有子彈罪，本院自無庸
    變更起訴法條。
三、原審以事證明確，予以論罪科刑，固非無見，惟對被害人於
    偵訊所稱：未被妨害自由等語，未說明何以不採，且對被告
    甲○○於出發前，出示槍彈與被告丙○○觀看，足認為共犯
    之事實，亦未記載，又理由欄一誤載扣案子彈為四顆，均有
    未洽，被告等上訴請求緩刑等語，按槍彈對社會安全之危害
    甚鉅，且被告二人持以押人討債，其侵害人權，破壞公共秩
    序之情狀，當以受刑之執行為適當，是被告等上訴為無理由
    ，惟原判決既有上述可議之處，即屬不能維持，應由本院撤
    銷改判。爰審酌被告二人犯罪動機，被告甲○○為討欠債，
    卻想方設法持有槍彈，犯行稍重，被告丙○○為人討債，犯
    行較輕，其二人犯罪手段，所生危害，犯後坦承之態度等一
    切情狀，分別量處如主文所示之刑，罰金刑部分並諭知易服
    勞役之折算標準。另扣案之仿ＢＥＲＥＴＴＡ廠九二ＦＳ型
    半自動手槍製造之改造手槍一枝（槍枝管制編號為0000
    000000號，含彈匣一個）及口徑九ｍｍ之制式子彈三
    顆，均為違禁物，應依刑法第三十八條第一項第一款之規定
    沒收之。
據上論斷，依刑事訴訟法第三百六十九條第一項前段，第三百六
十四條、第二百九十九條第一項前段，修正前槍砲彈藥刀械管制
條例第十一條第四項，槍砲彈藥刀械管制條例第十二條第四項，
刑法第二條第一項但書、第十一條前段、第二十八條、第三百零
二條第一項、第五十五條、第四十二條第二項、第三十八條第一
項第一款，現行法規所定貨幣單位折算新臺幣條例第二條，判決
如主文。
本案經檢察官鄭龍照到庭執行職務。
中    華    民    國    95    年    1    月    10    日
                  刑事第二十一庭審判長法  官  溫耀源
                                      法  官  段景榕
                                      法  官  周政達
以上正本證明與原本無異。
如不服本判決，應於收受送達後十日內向本院提出上訴書狀，其
未敘述上訴之理由者並得於提起上訴後十日內向本院補提理由書
（均須按他造當事人之人數附繕本）。
                                      書記官  陳菊珍
中    華    民    國    95    年    1     月    11    日
附錄：本案論罪科刑法條全文
修正前槍砲彈藥刀械管制條例第十一條
未經許可，製造、販賣或運輸第四條第一項第一款所稱其他可發
射金屬或子彈具有殺傷力之各式槍砲者，處五年以上有期徒刑，
併科新臺幣一千萬元以下罰金。
未經許可，轉讓、出租或出借前項所列槍砲者，處三年以上十年
以下有期徒刑，併科新臺幣七百萬元以下罰金。
意圖供自己或他人犯罪之用，而犯前二項之罪者，處無期徒刑或
七年以上有期徒刑，併科新臺幣一千萬元以下罰金。
未經許可，持有、寄藏或意圖販賣而陳列第一項所列槍砲者，處
一年以上七年以下有期徒刑，併科新臺幣七百萬元以下罰金。
第一項至第三項之未遂犯罰之。
槍砲彈藥刀械管制條例第十二條
未經許可，製造、販賣或運輸子彈者，處一年以上七年以下有期
徒刑，併科新臺幣五百萬元以下罰金。
未經許可，轉讓、出租或出借子彈者，處六月以上五年以下有期
徒刑，併科新臺幣三百萬元以下罰金。
意圖供自己或他人犯罪之用，而犯前二項之罪者，處三年以上十
年以下有期徒刑，併科新臺幣七百萬元以下罰金。
未經許可，持有、寄藏或意圖販賣而陳列子彈者，處五年以下有
期徒刑，併科新臺幣三百萬元以下罰金。
第一項至第三項之未遂犯罰之。
刑法第三百零二條
私行拘禁或以其他非法方法，剝奪人之行動自由者，處五年以下
有期徒刑、拘役或三百元以下罰金。
因而致人於死者，處無期徒刑或七年以上有期徒刑，致重傷者，
處三年以上十年以下有期徒刑。
第一項之未遂犯罰之。


司法院資訊處製作；財團法人民間司法改革基金會備份。
